【裁判字號】    90,易,46
【裁判日期】    900227
【裁判案由】    傷害
【裁判全文】
臺灣基隆地方法院刑事判決                              九十年度易字第四六號
    公  訴  人  臺灣基隆地方法院檢察署檢察官
    被      告  甲○○
右列被告因傷害案件，經檢察官提起公訴（八十九年度偵字第五一九一號），本院判
決如左︰
    主  文
甲○○傷害人之身體，處罰金玖佰元，如易服勞役，以佰元折算壹日。
    事  實
一、甲○○係乙○○之繼父，同住於基隆市○○區○○路一○○巷二八五之六號三樓
    ，二人為家長、家屬，係屬家庭暴力防治法第三條第二款所稱之家庭成員關係。
    民國八十九年十二月十一日晚間六時三十分許，甲○○因長期不滿乙○○之生活
    作息方式及交友狀況，竟基於傷害人身體之犯意，出手毆打躺在床上睡覺之乙○
    ○，致其受有左膝部挫傷及左頸背部挫傷之傷害。
二、案經被害人乙○○告訴暨基隆市警察局第四分局報告臺灣基隆地方法院檢察署檢
    察官偵查起訴。
    理  由
一、訊據被告甲○○固坦承伊於右揭時、地毆打告訴人乙○○之情不諱，核與告訴人
    之指訴情節大致相符，惟被告辯稱伊當時是因為告訴人生活不正常，伊要叫告訴
    人起床，告訴人不起床，竟順手用雙手打伊的頭，伊是為了防衛自己，才與告訴
    人互毆，另告訴人所受傷害應無診斷證明書上所載如此嚴重云云。然查：
    (一)正當防衛必須對於現在不法之侵害始得為之，侵害業已過去，即無正當防衛可
      言。至彼此互毆，又必一方初無傷人之行為，因排除對方不法之侵害而加以還
      擊，始得以正當防衛論，故侵害已過去後之報復行為，與無從分別何方為不法
      侵害之互毆行為，均不得主張防衛權（最高法院三十年度上字第一○四○號判
      例、八十三年度臺上字第四二九九號判決意旨參照）。被告雖辯稱係告訴人先
      動手毆打伊，伊為求防衛，始出手還擊云云，然此除為告訴人否認外，亦無任
      何積極證據足堪為證。至其後二人之互毆行為，因無法分辨何方為不法之侵害
      ，自亦無主張正當防衛之餘地，被告此部分之辯解，尚無足採。
    (二)另被告辯稱告訴人未受如診斷證明書上所載之傷害，然該診斷證明書上載告訴
      人係左膝部挫傷、左頸背部挫傷、疼痛，核與告訴人指訴被告以拉扯、抓頭、
      勒脖子、踢膝蓋之方式對其毆打之情節相符，是被告此部分之辯解，亦無足採
      。
    此外，復有仁祥醫院之診斷證明書一紙附卷可稽。本件事證明確，被告犯行堪可
    認定，應依法論科。
二、查被告係告訴人之繼父，二人間有家長、家屬關係，業據彼等自承在卷，自屬家
    庭之成員。被告於右揭時、地傷害被害人之身體，核其所為，係犯刑法第二百七
    十七條第一項之傷害罪，亦屬家庭暴力防治法第二條第二項之家庭暴力罪。爰審
    酌被告與告訴人係家長、家屬關係（被告係告訴人之繼父），僅因管教方式一時
    爭執始憤而毆傷告訴人，告訴人所受之傷勢非重，被告犯後態度尚佳等一切情狀
    ，量處如主文所示之刑，並諭知易服勞役之折算標準，以示懲儆。
據上論斷，應依刑事訴訟法第二百九十九條第一項前段，刑法第二百七十七條第一項
、第四十二條第二項，罰金罰鍰提高標準條例第一條前段、第二條，判決如主文。
本案經檢察官黃士元到庭執行職務。
中      華      民      國    九十      年      二      月    二十七    日
                                  臺灣基隆地方法院刑事第二庭
                                      審判長法官  邱 志 平
                                            法官  黃 麟 倫
                                            法官  楊 皓 清
右正本證明與原本無異。
對於本件判決如有不服，應於收受送達後十日內，向本院提出上訴書狀，上訴於臺灣
高等法院，並按他造當事人之人數附具繕本。
                                          書記官  邱 李 和
中      華      民      國    九十      年      三      月      一      日
附錄論罪法條
刑法第二百七十七條第一項：
傷害人之身體或健康者，處三年以下有期徒刑，拘役或一千元以下罰金。


司法院資訊處製作；財團法人民間司法改革基金會備份。
